臺灣高等法院民事裁定
109年度家上字第291號
上  訴  人  李國雄  
上列上訴人與被上訴人李嬌嬌間請求確認遺囑無效等事件，上訴
人對於中華民國111年7月5日本院109年度家上字第291號判決提
起上訴，本院裁定如下：
    主  文
上訴人應於本裁定送達後五日內，㈠提出委任律師或具律師資格
之關係人為訴訟代理人之委任狀，㈡補繳上訴第三審裁判費新臺
幣壹拾柒萬叁佰貳拾捌元，如逾期未補正，即駁回上訴。
    理  由
一、按對於第二審判決上訴，上訴人應委任律師為訴訟代理人。
    但上訴人或其法定代理人具有律師資格者，不在此限。上訴
    人之配偶、三親等內之血親、二親等內之姻親，或上訴人為
    法人、中央或地方機關時，其所屬專任人員具有律師資格並
    經法院認為適當者，亦得為第三審訴訟代理人。第1項但書
    及第2項情形，應於提起上訴或委任時釋明之。上訴人未依
    第1項、第2項規定委任訴訟代理人，或雖依第2項委任，法
    院認為不適當者，第二審法院應定期先命補正。逾期未補正
    亦未依第466條之2為聲請者，第二審法院應以上訴不合法裁
    定駁回之，民事訴訟法第466條之1定有明文。又向第三審法
    院上訴，應依同法第77條之16規定繳納裁判費，此為提起上
    訴之必要程式。另訴訟標的之價額，由法院核定。核定訴訟
    標的之價額，以起訴時之交易價額為準；無交易價額者，以
    原告就訴訟標的所有之利益為準。民事訴訟法第77條之1第1
    項、第2項定有明文。上開規定，依家事事件法第51條規定
　　，於家事訴訟事件準用之。又請求分割遺產之訴，係以整個
    遺產為一體而為分割，並非以遺產中各個財產之分割為對象
    ，其訴訟標的之價額，參照民事訴訟法第77條之11規定意旨
    ，以原告因分割所受利益之客觀價額為準，亦即應依全部遺
    產於起訴時之總價額，按原告應繼分之比例定之，上訴利益
    亦應依此標準計算，不因被告或原告提起上訴而有所歧異（
    最高法院110年度台抗字第556號裁定參照）。
二、查，上訴人對於本院第二審判決提起上訴，未依規定委任律
    師或具律師資格之關係人為訴訟代理人。又被上訴人於原審
    以上訴人暨於本院追加視同上訴人李圓圓、李家雄為被告，
    求為確認兩造被繼承人張翠香於民國97年12月31日所為之公
    證遺囑（公證字號：97年度北院民公金字第00337號）無效
    ，上訴人及李圓圓、李家雄各應塗銷、返還張翠香所遺如附
    表之不動產及動產予兩造公同共有，並為遺產分割之請求，
    核其目的在於回復張翠香之遺產，並予分割，則被上訴人所
    受利益，應以分割遺產所受之利益，即依附表遺產於起訴時
    之總價額新臺幣（下同）4,614萬6,550元，按被上訴人應繼
    分之比例1/4核計為1,153萬6,638元（計算式：46,146,550÷
    4=11,536,638，元以下四捨五入），上訴人對本院判決提起
    第三審上訴，其上訴利益亦以此為準，應預納第三審裁判費
    17萬0,328元，未據上訴人繳納。茲限上訴人於收受本裁定
    送達5日內補正，如逾期未補正，即駁回上訴。爰裁定如主
    文。
中　　華　　民　　國　　111 　年　　8 　　月　 11 　　日
                  家事法庭
                      審判長法  官  周美雲
                            法  官  古振暉
                            法  官  江春瑩
正本係照原本作成。
核定訴訟標的價額部分，如不服裁定得於收受送達後10日內向本
院提出抗告狀，並繳納抗告費新臺幣1千元。
命補繳裁判費部分不得抗告。
中　　華　　民　　國　　111 　年　　8 　　月　　11　　日

  　　　　　　　　　　　　  書記官  學妍伶
　　　　　　　　　　　　　　
附表　　　　　　　　　　　　　
編號 被繼承人張翠香遺產 現登記所有人/領取人 起訴時價值/新臺幣 卷證出處 1 臺北市○○區○○段0○段000○號建物(門牌臺北市○○區○○○路0段00巷00號）、權利範圍：全部 李國雄   17,851,450  見本院卷二第165頁、卷外鑑定報告  臺北市○○區○○段0○段000地號土地、面積107平方公尺、權利範圍：1/2 李國雄    臺北市○○區○○段0○段00000地號土地、面積14平方公尺、權利範圍：1/2 李國雄   2 臺北市○○區○○段0○段000○號建物(門牌臺北市○○區○○○路0段00巷00號2樓 ）、權利範圍：全部 李國雄   14,115,100    臺北市○○區○○段0○段000地號土地、面積107平方公尺、權利範圍：1/2 李國雄    臺北市○○區○○段0○段00000地號土地、面積14平方公尺、權利範圍：1/2 李國雄   3 臺中市○區○○段0000○號建物(門牌臺中市○區○○街00巷00號）、權利範圍：全部 李圓圓、李家雄、李國雄   8,033,250    臺中市○區○○段0000000地號土地、面積744平方公尺、權利範圍：647/10000 李圓圓、李家雄、李國雄    臺中市○區○○段0000000地號土地、面積72平方公尺、權利範圍：647/10000 李圓圓、李家雄、李國雄   4 臺中市○區○○○段0000○號建物(門牌臺中市○區○○路000巷00號4樓之2）、權利範圍：全部 李圓圓、李家雄   5,257,600    臺中市○區○○○段000000地號土地、面積388平方公尺、權利範圍：65/1000 李圓圓、李家雄   5 臺灣土地銀行西臺中分行活期儲蓄存款 李國雄   83,009  見本院卷二第165頁 6 郵局存簿新店雙城郵局活期儲蓄存款 李國雄   105,923  見本院卷二第165頁 7 中鴻鋼鐵股份有限公司股票949股、11.15元/股 李國雄   10,581  見本院卷二第165、265頁 8 中國鋼鐵股份有限公司股票659股、24.6元/股 李國雄   16,211   見本院卷二第165、266頁 9 聯華電子股份有限公司股票1,861股、16.1元/股 李國雄   29,962  見本院卷二第165、361頁 10 玉山金融控股股份有限公司股票3萬4,136股、18.85元/股 李國雄   643,464  見本院卷二第165、268頁 106年11月22日起訴時遺產總價額   46,146,550